臺灣嘉義地方法院民事裁定
111年度消債更字第15號
聲  請  人  徐宛芯  

代  理  人  張佩君律師（法律扶助律師）
債  權  人  遠東國際商業銀行股份有限公司


法定代理人  周添財  

                      送達處所：板橋莒光○○○00000○○            ○
債  權  人  玉山商業銀行股份有限公司

法定代理人  黃男州  
代  理  人  朱逸君  
債  權  人  中國信託商業銀行股份有限公司


法定代理人  利明献  


債  權  人  元大國際資產管理股份有限公司

法定代理人  宋耀明  
代  理  人  戴安妤  

上列當事人因消費者債務清理事件聲請更生，本院裁定如下：
    主  文
聲請人甲○○自中華民國一一一年三月二十四日下午四時起開始更
生程序。
命司法事務官進行更生程序。
    理  由
一、按法院開始更生程序之裁定，應載明其年、月、日、時，並
    即時發生效力，消費者債務清理條例（下稱消債條例）第45
    條第1項定有明文。又法院裁定開始更生或清算程序後，得
    命司法事務官進行更生或清算程序，消債條例第16條第1項
    亦定有明文可參。復按債務人不能清償債務或有不能清償之
    虞者，得依本條例所定更生程序或清算程序，清理其債務；
    債務人無擔保或無優先權之本金及利息債務總額未逾新臺幣
    （下同）1,200萬元者，於法院裁定開始清算程序或宣告破
    產前，得向法院聲請更生；本條例所稱消費者，指5年內未
    從事營業活動或從事小規模營業活動之自然人，前項小規模
    營業指營業額平均每月20萬元以下者，消債條例第3條、第4
    2條第1項、第2條第1項、第2項分別規定甚明。再按債務人
    對於金融機構負債務者，在聲請更生或清算前，應向最大債
    權金融機構請求協商債務清償方案，或向其住、居所地之法
    院或鄉、鎮、市、區調解委員會聲請債務清理之調解。債務
    人為前項請求或聲請，應以書面為之，並提出財產及收入狀
    況說明書、債權人及債務人清冊，及按債權人之人數提出繕
    本或影本；協商或調解成立者，債務人不得聲請更生或清算
    ，但因不可歸責於己之事由，致履行有困難者，不在此限，
    消債條例第151條第1項、第2項、第7項亦分別定有明文。
二、本件聲請人主張於民國90年間購屋，向中國信託商業銀行股
    份有限公司（下稱中信銀行）申請房貸，92年即遭法拍，於
    93年間聲請人婆婆罹患糖尿病引發多重併發症需支出醫療費
    ，又需支出公公生活費及配偶姊姊照顧父母費用，並需扶養
    1名未成年子女，而以申請信用貸款、刷卡方式支應上開費
    用，後聲請人配偶之父母、大姊相繼過世，然上開龐大醫療
    費及生活支出，由聲請人配偶兄弟承擔，因聲請人與配偶
　　收入不穩，以致無力清償。對於中信銀行等金融機構及非金
    融機構負有1,646,243元之無擔保無優先債務，因有不能清
    償債務情事，前已提出債權人清冊，以書面向本院聲請債務
    清理調解，惟債權人均未到庭調解，以致調解不成立。又聲
    請人復未經法院裁定開始清算程序或宣告破產，爰請求裁定
    准予更生等語。
三、經查：
  ㈠本件聲請人主張依消債條例向本院聲請債務清理調解程序，
    最大債權銀行中信銀行具狀陳報因聲請人每月還款能力僅3,
    581元，依債權本金計算，確定無法負擔任何還款方案，請
    求調解不成立及不出席調解；而聲請人表示確實無法負擔，
    因債權人均未到庭調解，以致無法與最大債權銀行成立前置
    協商等情，業據聲請人提出調解不成立證明書在卷可稽（見
    本院卷第29頁），並經本院調閱110年度司消債調字第175號
    調解卷核閱屬實，是本件聲請人所提更生之聲請所應審究者
    為其現況是否有不能清償債務或有不能清償之虞之情事。
  ㈡聲請人主張其有不能清償債務之情事，並提出財產及收入狀
    況說明書、債權人清冊、債務人清冊、財團法人金融聯合徵
    信中心查詢當事人綜合信用報告－債務清理條例前置協商專
    用債權人清冊及回覆書、戶籍謄本、108年度及109年度綜合
    所得稅各類所得資料清單、全國財產稅總歸戶財產查詢清單
    、嘉義縣民雄鄉中低收入戶證明書、存摺內頁、汽車行車執
    照、聲請人配偶之108年度及109年度綜合所得稅各類所得資
    料清單、全國財產稅總歸戶財產查詢清單、收入證明切結書
    、勞工保險被保險人投保資料表為證（見本院卷第19至27、
    31至119、151至156、215至225頁）。經查：
　⒈聲請人主張其自107年1月間起迄今在租屋處自營簡單工作室
    ，未有營業登記，工作內容為經絡按摩與臉部保養，經絡按
    摩每小時700元或每2小時1,300元，臉部保養500元至1,000
    元，平均每月收入約3萬元，有5年內從事營業額平均每月20
    萬元以下之營業活動，並提出收入證明切結書為證，應予堪
    認。
　⒉聲請人主張其每月必要生活支出以衛生福利部公告111年度臺
    灣省最低生活費14,230元之1.2倍即17,076元為計算，依消
    債條例第64條之2第1項規定，應予准許。
　㈢聲請人主張與配偶共同扶養2名子女，聲請人長女雖已成年，
    但現就讀大學，無謀生能力，其生活費仍由聲請人及其配偶
    共同負擔至長女大學畢業，長女每月之生活費按衛生福利部
    公告111年度臺灣省最低生活費14,230元之1.2倍即17,076元
    為計算，聲請人與配偶分擔後，每月支出長女扶養費8,538
    元；又聲請人長子每月領有育兒津貼4,000元，惟自111年9
    月起，長子將上幼稚園小班，將無育兒津貼之收入，聲請人
    與配偶共同分擔長子每月扶養費9,000元，扣除育兒津貼4,0
    00元後，聲請人每月支出長子扶養費2,500元，並提出戶籍
    謄本、聲請人子女之108年度及109年度綜合所得稅各類所得
    資料清單、全國財產稅總歸戶財產查詢清單、長女在學證明
    、聲請人及其配偶存摺內頁為證（見本院卷第43、127至149
    、215至225頁）。經查：
　⒈本院審酌聲請人長女90年10月生，目前20歲，業已成年，縱
    尚在就學，難認其有不能維持生活而無謀生能力乙情，則聲
    請人實無支出其扶養費用之必要，且聲請人既已積欠高額債
    務，由聲請人負擔其長女之扶養費，增加聲請人經濟之負擔
    ，放任銀行債權成為呆帳，令全體債權人代為負擔，致債權
    人之權益於不顧，使債權人之債權難以實現，此顯非事理之
    平，亦對債權人不公，故此部分所列扶養費用應剔除之。
　⒉聲請人長子107年11月生，目前3歲，為未成年人，亦無所得
    財產，確屬不能維持生活而需聲請人扶養，依衛生福利部公
    告111年度臺灣省最低生活費14,230元之1.2倍即17,076元，
    並扣除每月領取之育兒津貼4,000元，聲請人與配偶分擔後
    ，聲請人主張每月負擔子女扶養費2,500元，其金額尚屬合
    理，應予認列。
　㈣承上，本件聲請人每月收入30,000元，扣除每月必要生活支
    出19,576元（計算式：17,076元＋2,500元）後，僅有餘額10
    ,424元（計算式：30,000元－19,576元），顯不足清償中信
    銀行陳報願提供以還款金額1,153,297元，分180期、0利率
    ，1至179期期付6,407元，最後1期6,444元之分期還款方案
    或以743,018元1次結清方案（見本院卷第177頁）；玉山商
    業銀行股份有限公司陳報願提供80期、0利率，月付4,071元
    之分期還款方案（見本院卷第227頁），況尚有遠東國際商
    業銀行股份有限公司及元大國際資產管理股份有限公司之債
    務未計入。是以本院審酌聲請人現況之財產、勞力及信用等
    清償能力，以聲請人每月收入於扣除每月合理之基本生活費
    用後，堪信已不能清償前開所負無擔保或無優先權債務3,31
    8,193元（依債權人陳報之債權總額）。
　㈤從而，聲請人所為本件聲請，核符消債條例第3條所定之要件
    。
四、綜上所述，本件聲請人為一般消費者，於5年內從事營業額
    平均每月20萬元以下之營業活動。其有無法清償債務之虞情
    事，又所負無擔保或無優先權之本金及利息債務，並未逾1,
    200萬元，且未經法院裁定開始清算程序或宣告破產，又查
    無消債條例第6條第3項、第8條或第46條各款所定駁回更生
    聲請之事由存在，則聲請人聲請更生，洵屬有據，應予准許
    。
五、至於聲請人於更生程序開始後，應另提出足以為債權人會議
    可決或經法院認為公允之更生方案以供採擇，俾免更生程序
    進行至依消債條例第61條規定應行清算之程度，附此敘明。
六、依消債條例第11條第1項、第45條第1項、第16條第1項，爰
    裁定如主文。
中　　華　　民　　國　　111 　年　　3 　　月　　24　　日
                  民事第二庭法　官　陳威憲
以上正本係照原本作成。
本裁定不得抗告。
中　　華　　民　　國　　111 　年　　3 　　月　　24　　日
                            書記官  方瀅晴